臺灣臺北地方法院民事判決　　　　　　99年度重訴字第1168號
原　　　告　王力加
　　　　　　王一帆
　　　　　　王雯生
兼 上一 人
法定代理人　許玲珠
訴訟代理人　方一珊
被　　　告　易書妏
訴訟代理人　易大為
上列當事人間請求給付借款事件，本院於民國100年1月10日言詞
辯論終結，判決如下：
    主  文
原告之訴及其假執行之聲請均駁回。
訴訟費用由原告負擔。
    事實及理由
一、原告主張：伊均為訴外人王家信之繼承人，王家信前與訴外
    人即被告之父易宇豐合作投資開發案，而王家信應易宇豐之
    借款要求，先於民國95年7月10日各匯款新臺幣（下同）85
    萬元、145萬元及70萬元，合計300萬元至易宇豐指定之帳戶
    易牙食府風味館、碩園賞建設有限公司、許武薰；繼於95年
    7月27日匯款900萬元至易宇豐指定之帳戶易欣穎。另就前開
    借款，被告亦以其所有坐落於臺中市○○區○○段464地號
    土地（面積3,749平方公尺、設定權利範圍10000分之338）
    及其上同段1891、1892、1893及1894建號建物（即門牌號碼
    各為臺中市○○路439之17巷2弄1號地下1樓之1、同址地下1
    樓之2、同址地下1樓之3及同址地下1樓之5，設定權利範圍
    均為全部）（下稱系爭房地），為王家信設定擔保總金額
    6,000萬元之最高限額抵押權。嗣王家信於96年5月28日死亡
    ，伊均為王家信之繼承人，且未拋棄繼承，依法繼承王家信
    之一切權利義務。上開1,200萬元之借款債權（下稱系爭借
    款）因王家信死亡自由伊共同繼承。經伊向被告催討，被告
    仍置之不理等語。為此，爰依繼承及消費借貸之法律關係，
    提起本訴。並聲明：(一)被告應給付伊1,200萬元，及自95年
    10月28日起至清償日止，按年息5％計算之利息。(二)願供擔
    保請准宣告假執行。
二、被告則以：伊與王家信間並無任何借貸關係，系爭借款並非
    伊向王家信所借，而係王家信與易宇豐因合作投資臺北縣新
    店之工程，由王家信支付予易宇豐之投資款項。至伊所有之
    系爭房地設定最高限額抵押權與王家信，僅係為擔保王家信
    之投資款項。又系爭借款嗣因投資失敗而遭地主沒收，致伊
    及易宇豐均無從中獲利，系爭借款既屬王家信與易宇豐之共
    同投資款而非伊之借款，原告請求伊就系爭借款負返還借款
    之責，自無理由等語，資為抗辯。並聲明：(一)原告之訴駁回
    。(二)如受不利益判決，請准提供擔保免為假執行。
三、查王家信於96年5月28日死亡，原告為其共同繼承人，且原
    告均未拋棄繼承，依法繼承王家信一切權利、義務。王家信
    於95年7月10日，分別匯款85萬元至易牙食府風味館帳戶、
    匯款145萬元至碩園賞建設有限公司帳戶、匯款70萬元至許
    武薰帳戶，再於95年7月27日匯款900萬元至易欣穎帳戶，被
    告則以系爭房地為王家信設定擔保總金額6,000萬元之最高
    限額抵押權等情，為兩造所不爭執，並據原告提出王家信之
    除戶謄本及繼承系統表各1份、本院99年8月19日北院木家家
    99科繼1327字第0990005201號函、原告之戶籍謄本、王家信
    存摺明細查詢影本、台北市第九信用合作社跨行匯款申請書
    影本4紙及系爭房地之土地與建物登記謄本附卷可證（見司
    促卷第10頁、卷第33-42頁、第50-54頁），自堪信為真實。
四、至原告雖主張伊繼承王家信對被告系爭借款債權，被告自應
    負返還之責云云。惟為被告所否認，並以前開情詞置辯。經
    查：
  (一)按稱消費借貸者，謂當事人一方移轉金錢或其他代替物之所
    有權於他方，而約定他方以種類、品質、數量相同之物返還
    之契約，民法第474條第1項定有明文。又按稱消費借貸者，
    於當事人間必本於借貸之意思合致，而有移轉金錢或其他代
    替物之所有權於他方之行為，始得當之。是以消費借貸，因
    交付金錢之原因多端，除有金錢之交付外，尚須本於借貸之
    意思而為交付，方克成立。倘當事人主張與他方有消費借貸
    關係存在者，自應就該借貸意思互相表示合致及借款業已交
    付之事實，均負舉證之責任，其僅證明有金錢之交付，未能
    證明借貸意思表示合致者，仍不能認為有該借貸關係存在，
    最高法院81年台上字第2372號、98年台上字第1045號判決意
    旨可參。
  (二)查原告雖於99年6月8日之民事聲請支付命令狀記載被告於95
    年7月27日向王家信借款5,000萬元（見司促卷第2頁），惟
    於99年11月24日之民事準備狀則明白記載王家信於95年間（
    原告誤繕為97年間）與易宇豐合作投資開發案，王家信應易
    宇豐之要求，將系爭借款分別於95年7月10日及7月27日匯入
    4個戶頭，分別匯款300萬元及900萬元，共1,200萬元，被告
    將其所有系爭房地設定抵押權6,000萬元供擔保，並簽發本
    票乙紙等語（見卷第48-49頁）；復於本院100年1月10日言
    詞辯論時，當庭自承：系爭借款當初是原告之被繼承人（即
    王家信）將錢借給易宇豐等語，有該日言詞辯論筆錄足稽（
    見卷第65頁反面）。而原告所傳喚之證人曾啟華到庭亦證稱
    ，伊不認識被告，僅認識王家信與易宇豐。王家信與易宇豐
    間之借貸係透過伊借錢的，而起因係易宇豐欲處理新店一塊
    土地而需資金，乃拜託伊向王家信借錢，王家信初僅同意借
    易宇豐300萬元，嗣經伊之說服，王家信始同意再借易宇豐
    900萬元，易宇豐則提供台中之房子供王家信擔保設定抵押
    權，而後王家信與易宇豐相約於大直里里長辦公室辦理該筆
    900萬元借款之匯款及設定抵押權等相關事宜，且當日伊亦
    在場等語明確（見卷第66頁）。足見系爭借款之借貸意思合
    致係存在於王家信與易宇豐間甚明。再觀諸王家信所交付系
    爭借款之款項，其係於95年7月10日，分別匯款85萬元至易
    牙食府風味館帳戶、匯款145萬元至碩園賞建設有限公司帳
    戶、匯款70萬元至許武薰帳戶，及於95年7月27日匯款900萬
    元至易欣穎帳戶，足徵王家信亦非將系爭借款之款項交付予
    被告。是難認系爭借款之借貸關係係存在於王家信與被告間
    。則被告抗辯其與王家信間就系爭借款權並無成立借貸契約
    等情，即堪認定。又王家信就系爭借款對被告既不存有何消
    費借貸債權關係，則原告主張渠等因繼承關係而繼承王家信
    對被告之消費借貸債權，並請求被告返還系爭借款，自屬無
    據。
五、綜上所述，原告依繼承及消費借貸之法律關係，請求被告返
    還系爭借款，洵屬無據。從而，原告請求被告給付1,200萬
    元，及自95年10月28日起至清償日止，按年息5％計算之利
    息，為無理由，應予駁回。原告之訴既經駁回，其假執行之
    聲請即失所附麗，併駁回之。
六、本件事證已臻明確，兩造其餘攻擊防禦方法及舉證，核與判
    決結果無影響，爰不再一一論列，併予敘明。
七、據上論結，本件原告之訴為無理由，依民事訴訟法第78條、
    第85條第2項，判決如主文。
中    華    民    國    100   年    1     月    28    日
                  民事第三庭    法  官  魏式瑜
以上正本係照原本作成。
如對本判決上訴，須於判決送達後20日內向本院提出上訴狀。如
委任律師提起上訴者，應一併繳納上訴審裁判費。
中    華    民    國    100   年    1     月    28    日
                                書記官  曾鈺馨